臺灣高雄地方法院刑事裁定　　　　　　　 96年度聲再字第8號
聲　請　人　甲○○
即　被　告
上列被告因過失傷害案件，對本院於民國95年6 月22日所為95年
度交簡上字第37號刑事確定判決，聲請再審，本院裁定如下：
    主  文
聲請駁回。
    理  由
一、聲請意旨略以：聲請人經鈞院以95年度交簡上字第37號刑事
    判決駁回上訴確定，認聲請人就該車禍事故之發生有過失，
    且聲請人之過失與被害人郭慧君所受傷害間有直接因果關係
    ，惟證人謝志杰嗣於上開車禍之民事訴訟審理程序中，則證
    稱：被害人郭慧君於上開車禍中並未受傷，被害人郭慧君於
    警詢中所提出之醫療證明，乃被害人郭慧君於案發後一星期
    ，始自行書寫內容後，持該已記載內容之文書請證人在該文
    書上簽名等語，足見被害人郭慧君於上開車禍中應未受有任
    何傷害，聲請人自無涉過失傷害犯行，然聲請人於上開附帶
    民事訴訟審理中始知上情，而未及於刑事訴訟程序主張上開
    有利於己之證據，始遭判處刑罰確定，為此爰依刑事訴訟法
    第420 條第1 項第6 款之規定，以發現確實之新證據為由提
    出本件再審之聲請。
二、聲請人即被告於94年4 月2 日上午10時10分許，駕駛車號58
    01-DW 號自小客車，沿高雄市新興區○○○路由西往東方向
    行駛，途經中正三路與林森一路有行車管制號誌，限速時速
    30公里之交岔路口，應注意行車速度，竟疏未注意，而以時
    速40至50公里之速度貿然行經上開路口，適有陳珠菜駕駛車
    號YL-5355 號自小客車搭載乘客即被害人郭慧君，沿林森一
    路由北往南方向行駛，行經該處因疏未遵守行車管制號誌之
    指示，貿然闖越紅燈，致聲請人煞車不及，其所駕駛車號58
    01-DW 號自小客車車頭撞及陳珠菜所駕車號YL-5355 號自小
    客車之右側車身，該車上乘客郭慧君則因此受有頸椎、脊椎
    及骨盆部分位移之傷害之事實，業經本院於94年12月30日以
    94年度交簡字第2996號第一審刑事判決判處拘役30日，於95
    年6 月22日以95年度交簡上字第37號第二審刑事判決駁回被
    告之上訴確定，有卷附台灣高雄地方法院94年度交簡字第29
    96號、95年度交簡上字第37號判決各1 件可稽，並經本院依
    職權調閱上開案件卷證查核無誤。
三、按刑事訴訟法第420 條第1 項第6 款所謂發見確實之新證據
    ，係指該證據於事實審法院判決前已經存在，為法院、當事
    人所不知，不及調查斟酌，至其後始行發見，且就證據本身
    形式上觀察，因不以絕對不須經過調查程序為條件，但必須
    顯然可認為足以動搖原有罪確定判決，而為受判決人無罪、
    免訴、免刑或輕於原判決所認罪名之判決者為限。此受理聲
    請再審之最後事實審法院，應就聲請再審理由之所謂「新證
    據」，是否具備事實審判決前已經存在，為法院、當事人所
    不知，事後方行發見之「嶄新性」，及顯然可認足以動搖原
    有罪確定判決，應為無罪、免訴、免刑或輕於原判決罪名之
    「顯然性」二要件，加以審查，為判斷應否准予開始再審之
    準據。二者均不可或缺，倘未兼備上開二種再審新證據之特
    性，即不能據為再審之原因。有最高法院85年台抗字第308
    號、90年台抗字第132號裁定要旨足參。
四、本件被告聲請再審所主張發現之新證據即證人謝志杰，於前
    案審理中未經被告提出或聲請法院調查，固據本院調閱本院
    94年度交簡字第2996號、95年度交簡上字第37號過失傷害案
    件全卷卷證查核屬實。經查：
  (一)本件被害人郭慧君因前開車禍致受有頸椎、脊椎及骨盆部分
    位移之傷害，業經被害人郭慧君提出證明書1 紙為證（見他
    字卷第6 頁），被告於本院第二審刑事訴訟程序進行中就被
    害人郭慧君於該車禍中受有前開傷害，亦不爭執，有本院95
    年4 月28日準備程序筆錄可按（見本院95交簡上字37號卷第
    46頁）。而被害人郭慧君所提出之上開證明書乃謝志杰於94
    年4 月20日所開立，業經該證明書記載甚明（見他字卷第6
    頁），故證人謝志杰乃事實審判決前即已存在，且為法院、
    當事人所明知之證據，非屬事後方行發現之新證據，故證人
    謝志杰雖未經事實審法院傳喚調查，然仍難謂其合於前揭刑
    事訴訟法第420 條第1 項第6 款所謂新證據之「嶄新性」。
  (二)證人謝志杰嗣於95年8 月11日被告與被害人郭慧君間95年度
    訴字第1253號損害賠償事件審理程序中，固證稱：上開證明
    書係郭慧君打好字後請伊簽名，…伊無法證明郭慧君於94年
    4 月2 日當天有無因車禍受外力撞擊（而導致頸椎、脊椎、
    骨盆位移），伊只能證明郭慧君在94年4 月2 日曾由伊進行
    推拿，在推拿過程中伊可摸出郭慧君的頸椎、脊椎有比較緊
    ，依伊之經驗判斷，骨頭應該有歪掉，…但有無位移伊無法
    精確判斷等語（見本院95訴1253號卷第127 頁、第128 頁）
    ，然經本院民事庭審理結果認為郭慧君因前開車禍事件受有
    頸椎、脊椎及骨盆位移之傷害之事實，業據證人謝志杰於95
    年8 月11日到庭證稱：郭慧君於94年4 月2 日至養森脊椎保
    健中心向伊表示發生車禍，由伊幫郭慧君作全身推拿，伊摸
    出郭慧君之頸椎、脊椎、骨盆確實有位移，在伊之經驗中，
    位移部位旁之韌帶及肌腱會比較僵硬，當天推拿的結果，郭
    慧君之脊椎、頸椎及骨盆旁之韌帶及肌腱比較緊，依伊之經
    驗，肌腱若比較緊則骨頭會歪掉等語（見本院95訴1253號卷
    第127 頁、第128 頁），而證人即駕駛人陳珠菜亦證稱：郭
    慧君於車禍發生時係坐在駕駛座旁的乘客座，車禍撞擊後，
    郭慧君往駕駛座靠，並大叫一聲表示好痛，且向伊表示腰部
    會痛等語（見本院95訴1253號卷第65頁、第66頁），再佐以
    郭慧君所乘坐之車號YL－5355號自小客車遭被告撞擊後，該
    車右前輪胎上方及右前車門板金均嚴重凹損，顯見撞擊力道
    非微，故郭慧君於事發時適乘坐在車號YL－5355號自小客車
    之右前座，其遭此強力撞擊後，往駕駛座傾靠，而造成頸椎
    、脊椎及骨盆腔位移之傷害，亦與常理相符，是認郭慧君於
    上開車禍中受有頸椎、脊椎及骨盆位移之傷害之事實，已甚
    顯明，有本院95年度訴字第1253號判決1 份在卷可稽。從而
    ，本院民事庭經審酌本件證人謝志杰之證詞後，仍認郭慧君
    於上開車禍事件中受有頸椎、脊椎及骨盆位移之傷害，核與
    刑事庭法官審認由謝志杰所出具之證明書後，就郭慧君之傷
    勢所為判斷結果相符，故認被告涉有過失傷害犯行明確。是
    以縱再傳訊證人謝志杰到庭，亦不足以動搖原審有罪之確定
    判決，而與刑事訴訟法第420 條第1 項第6 款所謂新證據之
    「顯然性」要件。
  (三)揆諸前揭說明，被告所發現之新證據既未符合「嶄新性」及
    「顯然性」之要求，自與聲請再審之要件不符，應認其聲請
    為無理由。
據上論斷，應依刑事訴訟法第434 條第1項，裁定如主文。
中　　華　　民　　國　　96　　年　　5 　　月　　8 　　日
                  刑事第八庭  審判長法　官  李政庭
                                    法  官  李育信
                                    法  官  賴文姍
以上正本證明與原本無異。
如不服本裁定，應於送達後5日內，向本院提出抗告狀。
中　　華　　民　　國　　96　　年　　5 　　月　　 8　　日
                                    書記官  王高山
